【裁判字號】    90,交上易,2
【裁判日期】    900220
【裁判案由】    過失致死
【裁判全文】
臺灣高等法院花蓮分院刑事判決                        九十年度交上易字第二號
    上    訴  人  臺灣臺東地方法院檢察署檢察官
    上訴人即被告  乙○○
右上訴人因被告過失致死案件，不服臺灣台東地方法院八十九年度交易字第八十號中
華民國八十九年十月二十六日第一審判決（起訴案號：臺灣台東地方法院檢察署八十
九年度偵字第十四號），提起上訴，本院判決如左：
    主  文
原判決撤銷。
乙○○無罪。
    理  由
一、公訴意旨略以：乙○○於民國（下同）八十八年三月二十八日夜間，明知蔡豐吉
    與陳文濱二人均無小客車駕駛執照，不應讓二人駕駛小客車，且依當時情形又無
    不能注意之情事，竟疏於注意，於蔡豐吉、陳文濱向其借用車號Ｎ９─一七二六
    號自用小客車時，即貿然將車交付陳文濱駕駛。嗣於同日晚上十一時五十分許，
    陳文濱駕駛該車附載蔡豐吉，途經台十一線公路一百二十四公里六百公尺處時，
    因車速過快失控，撞及路邊水溝護欄，致陳文濱、蔡豐吉二人顱內出血，送醫途
    中不治死亡，因認上訴人即被告（以下簡稱被告）乙○○涉有刑法第二百七十六
    條第一項之過失致死罪嫌等語。
二、公訴人認被告乙○○涉有刑法第二百七十六條第一項之過失致死犯行，無非以告
    訴人甲○○之指訴，證人林港生、陳建宏之證言，及陳文濱、蔡豐吉係因駕駛被
    告之小客車發生車禍死亡等情為主要論據。訊之被告乙○○堅決否認有過失致死
    犯行，辯稱：伊與蔡豐吉、陳文濱均係在成功鎮福靈堂當志工，與他們認識才十
    幾天，不知道他們有無駕駛執照；伊沒有將車子借給蔡豐吉、陳文濱；當天到廟
    裡，因為身體不舒服馬上要走，伊進去找堂主並把東西搬進去，車子還在發動，
    結果出來時看見車子就被蔡豐吉、陳文濱開走了，伊有叫他們，但他們不理會等
    語。
三、按犯罪事實應依證據認定之，無證據不得推定其犯罪事實；不能證明被告犯罪者
    ，應諭知無罪之判決，刑事訴訟法第一百五十四條、第三百零一條第一項分別定
    有明文。而事實之認定，應憑證據，如未能發現相當證據，或證據不足以證明，
    自不能以推測或擬制之方法，以為裁判基礎（最高法院四十年台上字第八六號判
    例參照）；且認定不利於被告之事實，須依積極證據，苟積極證據不足為不利於
    被告事實認定時，即應為有利於被告之認定，更不必有何有利之證據（最高法院
    三十年上字第八一六號判例參照）；又認定犯罪事實，所憑之證據，無論直接或
    間接證據，其為訴訟上之證明，須於通常一般之人均不致於有所懷疑，而得確信
    其為真實之程度者，始得據之為有罪之認定，倘其證明尚未達到此一程度，而有
    合理性懷疑之存在時，即無從為有罪之認定（最高法院七十六年台上字第四九八
    六號判例參照）。
四、經查：
  (一)告訴人即本件車禍死者蔡豐吉之母甲○○於本件案發時並未在現場，甚至相驗時
    僅由蔡豐吉之父蔡石龍製作警訊筆錄（詳相驗卷），其自未目睹案發經過；公訴
    人竟將告訴人甲○○之指訴，採為被告犯罪之證據，與法已有未合。
  (二)另證人林港生於警訊時證稱：「當時我向陳文濱借機車出去大約五分鐘回來，遇
    到蔡豐吉他站在民生路八十七號前，陳文濱在車上，蔡豐吉對我說他跟乙○○借
    車說要去找我，當時我已回來。」等語；又於原審訊以「被告有無說被害人向他
    借車？」後，林港生證稱：「有的，被告有說向他借車去找我。」等語。及證人
    陳建宏亦在原審證稱：「當時我在走廊喝酒，事先我有看到被害人跟被告講過話
    ，之後就出去開車。」等語，固足認被告確有將其所有前揭自小客車借予陳文濱
    等人駕駛之事實，惟尚無法證明「被告明知蔡豐吉與陳文濱二人均無小客車駕駛
    執照」之事實。而陳文濱、蔡豐吉分別為六十八年六月十日、六十九年一月十日
    出生（詳相驗卷第一頁），於案發時均已年滿十九歲，為可考領小客車駕駛執照
    之年紀。且證人林港生、陳建宏在原審亦均證稱平日曾見過陳文濱開車，益見被
    告所辯不知陳文濱、蔡豐吉有無駕駛執照一節，並非虛言。
  (三)本件陳文濱、蔡豐吉雖係因無照駕駛被告所有之車號Ｎ９─一七二六號自用小客
    車發生車禍而死亡，惟按刑法第二百七十六條第一項之過失致人於死罪，係受害
    人因行為人之過失而喪失生命為其成立要件，且此項過失行為須與被害人之死亡
    復有相當關係，故過失之有無，亦應以行為人之懈怠或疏忽與結果之發生，有無
    相當因果關係為衡量標準，即以所生之結果觀察，認為確因某項因素而惹起，又
    從因素觀察，認為足以發生此項結果，始克當之（參見最高法院五八臺上四○四
    號判例）。而考領駕駛執照僅係政府之行政管理規定，違反此規定駕駛車輛者，
    應科以罰鍰之行政處分；未考領駕駛執照而駕車，依常理觀之，未必一定會肇事
    造成死亡之結果。反之，有考領駕駛執照者，亦未必不會肇事，故從死亡結果以
    觀，並非因未考領駕駛執照而引發。故被告雖有將車號Ｎ９─一七二六號自用小
    客車，交予陳文濱、蔡豐吉駕駛之行為，然難謂其行為與陳文濱、蔡豐吉車禍死
    亡間有相當因果關係；況被告對於陳文濱、蔡豐吉有無駕駛執照一事並無認識，
    更難苛責其應付過失致死罪責。此外，本院復查無其他積極證據足資證明被告確
    有公訴意旨所指之犯行，自屬不能證明被告犯罪。
  (四)原審失察，遽對被告論處過失致人於死罪刑，顯有未合。檢察官依告訴人聲請提
    起上訴，指摘原審量刑過輕及諭知緩刑不當，固無理由；惟被告上訴意旨否認犯
    罪，則為有理由，應予撤銷改判，並諭知被告無罪之判決。
據上論斷，應依刑事訴訟法第三百六十九條第一項前段、第三百六十四條、第三百零
一條第一項前段，判決如主文。
本案經檢察官邱雲昌到庭執行職務。
中      華      民      國      九十      年      二      月    二十    日
                                    審判長法官  吳  鴻  章
                                          法官  黃  永  祥
                                          法官  林  德  盛
右正本證明與原本無異。
本件不得上訴。
                                        書記官  盧  夷  狄
中      華      民      國      九十      年      二      月    二十    日


司法院資訊處製作；財團法人民間司法改革基金會備份。
